【裁判字號】    90,上易,1167
【裁判日期】    900626
【裁判案由】    賭博
【裁判全文】
臺灣高等法院臺中分院刑事判決          民國九十年度上易字第一一六七號
    上  訴  人  臺灣臺中地方法院檢察署檢察官
    被      告  乙○○
右上訴人因被告賭博等案件，不服臺灣臺中地方法院中華民國九十年四月十三日第一
審判決（民國九十年度易字第七九三號，起訴案號：臺灣臺中地方法院檢察署民國九
十年度偵字第二四七號），提起上訴，本院判決如左：
    主    文
原判決關於乙○○部分撤銷。
乙○○共同違反未依電子遊戲場業管理條例規定辦理營利事業登記者，不得經營電子
遊戲場業之規定，處拘役貳拾日，如易科罰金，以新臺幣玖佰元即銀元參佰元折算壹
日。
扣案之電動賭博機具「空中樂園」壹臺、帳單壹張均沒收。
    事    實
一、乙○○自民國（以下同）八十九年九月二十一日起，在臺中市○○區○○路一段
    二六八號一樓處經營「朋友便利商店」，以販賣商品為業，並自同年十二月四日
    起，將該便利商店內部角落處，以每月新臺幣（下同）一千元之租金出租予林健
    南使用；而乙○○與林健南均明知未依電子遊戲場業管理條例之規定辦理營利事
    業登記者，不得經營電子遊戲場業，林健南於向李耀荃租得前揭公眾得出入之場
    所便利商店內部角落後，二人共同基於賭博之概括犯意聯絡，在該內部角落處，
    陳列電動賭博機具「空中樂園」一臺，而連續供予不特定之賭客賭博財物，其賭
    博方式係由賭客當場交付現金予林健南後，以一比一之方式開分，賭客於賭玩後
    ，再以同比率洗分，以兌換現金或以該機具上所顯示之分數不限定數額在李耀荃
    所經營便利商店處購買商品，購買後再由林健南將款項給付予李耀荃，藉此方式
    與不特定之賭客賭博財物；嗣於八十九年十二月七日下午九時三十分許，在上址
    為警查獲，並扣得該電動賭博機具一臺、與帳單一張。
二、案經臺中市警察局第二分局報請臺灣臺中地方法院檢察署檢察官聲請簡易判決處
    刑。
    理    由
一、訊據被告乙○○雖矢口否認有賭博及違反電子遊戲場業管理條例之情事，並辯稱
    ：「是林健南以每月一千元之租金，向其租用便利商店內內部角落，陳列電子賭
    博機具一臺，但開洗分、收取與兌換現金全由林健南自己處理，其僅單純收取租
    金，林健南所陳列之電子遊戲機具，與其無關，其並未違法云云。惟查右開事實
    ，業經共同被告林健南於警訊及原審偵審中坦承不諱，訊之被告於警訊時亦供稱
    ：「林健南向我租便利商店內之角落放置電動玩具機，租金每月一千元，如有
    客人要玩電玩時，我就打他的行動電話，請他過來，林健南再向客人直接收取現
    金，從機開分給客人把玩，以一比一玩法，客人可連續不限制次數兌換店內等
    值物品，客人換取店內之物品時，林健南要付給我現金」等語，並有台中市警察
    局第二分局立人派出所檢查紀錄表二紙、現場相片五張、租賃契約書一份、台中
    市政府營利事業編號第00000000－00號營利事業登記書一份等附卷及
    電動賭博機具一台、帳單一張扣案可資佐證，被告明知未依電子遊戲場業管理條
    例之規定辦理營利事業登記者，不得經營電子遊戲場業，竟提供其店內部角落給
    共同被告林健南陳列電動賭博機具與人賭博，而收取每月租金一千元之代價，遇
    客人來時，即打電話聯絡林健南，客人可兌換該店內物品，而由林健南付款，被
    告與林健南對於本件之犯行，有犯意之聯絡及行為之分擔，被告空言否認犯罪與
    置辯，乃屬圖卸刑責之詞，不可採信，其罪證明確，犯行堪予認定，應予依法論
科。
二、按電子遊戲場業管理條例業於八十九年二月三日公布施行，於同年月五日生效，
    該條例第十一條第一項規定：電子遊戲場業於申請營利事業登記時，除應依相關
    法令辦理外，應向直轄市、縣（市）主管機關申請核發營利事業登記證及營利級
    別證，未依該條例辦理營利事業登記者，依同條例第十五條之規定，即不得經營
    電子遊戲場業，違反者應依同條例第二十二條規定科處；又按電子遊戲場業管理
    條例所稱之電子遊戲場業，係指設置電子遊戲機供不特定人遊玩之營利事業，僅
    需陳列電子遊戲機具未依上揭條例第十一條第一項之規定辦理營利事業登記者，
    即與該條例第十五條之構成要件相符，其所陳列電子遊戲機具之數量，與是否違
    反本規定尚屬無涉，再如陳列電子遊戲機具後，供與不特定之賭客賭博財物，雖
    該條例中明定所陳列之電子遊戲機具不得供為賭博使用，惟果已陳列，亦不當然
    排除該條例第十五條之適用，否則一經排除適用，於未供賭博使用之單純陳列電
    子遊戲機之輕度行為即與該條例第十五條之規定相符，而應依同條例第二十二條
    之罪論處；而供為賭博之重度行為，反不適用之之輕重失據情況；故核被告乙○
    ○所為，係犯電子遊戲場業管理條例第二十二條之違反同條例第十五條規定之未
    依電子遊戲場業管理條例規定辦埋營利事業登記，而陳列電子遊戲機具、與刑法
    第二百六十六條第一項前段之賭博罪。被告與共同被告林健南彼此間就本件之犯
    行，有犯意之聯絡及行為之分擔，為共同正犯，其認定之理由，已如前述。又被
    告乙○○所犯上揭賭博罪，先後有多次犯行，且其時間緊接，所犯罪名與構成要
    件相同，顯係基於概括之犯意反覆為之，為連續犯，爰依刑法第五十六條之規定
    以一罪論，並加重其刑；再被告所犯刑法第二百六十六條第一項前段與違反電子
    遊戲場業管理條例第二十二條二罪間，有方法結果之牽連關係，為牽連犯，應依
    刑法第五十五條之規定從一重之違反電子遊戲場業管理條例第二十二條之罪處斷
    。又刑法第四十一條原規定犯最重本刑為三年以下有期徒刑以下之刑之罪，而受
    六個月以下有期徒刑或拘役之宣告者，得易科罰金，後經立法院三讀通過修正為
    所犯最重本刑為五年以下有期徒刑以下之刑之罪，而受六個月以下有期徒刑或拘
    役之宣告者，得易科罰金，並經總統於九十年一月十日以華總一義字第九０００
    ００三八００號公布，自九十年一月十二日起生效，雖本件被告所犯之罪，其最
    重本刑為一年以下有期徒刑之罪，如經宣告六個月以下有期徒刑或拘役，亦不生
    得否易科罰金之新舊法何者有利於被告之比較，惟法令既經變更，自應適用裁判
    時之法令，併予敘明。
三、原審未予詳查，遽為被告無罪判決之諭知，即有未合，檢察官上訴意旨執此指摘
    原判決關於乙○○部分不當，為有理由，應由本院將原判決此部分予以撤銷改判
    ，爰審酌被告之犯罪情節尚屬輕微，及本次犯行所生危害尚非重大等一切情狀，
    量處如主文第二項所示之刑，並依新修正刑法第四十一條第一項前段之規定諭知
    易科罰金之折算標準，以資懲儆。扣案之電動賭博機具「空中樂園」一臺，應依
    刑法第二百六十六條第二項之規定宣告沒收，餘扣案之帳單一張，為共同被告林
    健南所有，且係供為本件犯罪所用，業據其供明在卷，應依同法第三十八條第一
    項第二款之規定宣告沒收。
四、據上論斷，應依刑事訴訟法第三百六十九條第一項前段、第三百六十四條、第二
    百九十九條第一項前段，電子遊戲場業管理條例第二十二條，刑法第二條第一項
    前段、第十一條前段、第二十八條、第五十六條、第二百六十六條第一項前段、
    第二項、第五十五條、第四十一條第一項前段、第三十八條第一項第二款，罰金
    罰鍰提高標準條例第一條前段、第二條，判決如主文。
本案經檢察官甲○○到庭執行職務。
中      華      民      國      九十     年       六      月    二十六  日
                                  臺灣高等法院臺中分院刑事第四庭
                                        審判長法  官  洪  耀  宗
                                              法  官  劉  登  俊
                                              法  官  吳  重  政
右正本證明與原本無異。
不得上訴。
                                              書記官  林  育  德
中      華      民      國      九十     年       六      月    二十七  日
附錄：
刑法第二百六十六條：
在公共場所或公眾得出入之場所賭博財物者，處一千元以下罰金。但以供人暫時娛樂
之物為賭者，不在此限。
當場賭博之器具與在賭檯或兌換籌碼處之財物，不問屬於犯人與否，沒收之。
電子遊戲場業管理條例第二十二條：
違反第十五條規定者，處行為人一年以下有期徒刑、拘役或科或併科新臺幣五十萬元
以下罰金。
              Ｉ


司法院資訊處製作；財團法人民間司法改革基金會備份。
